【裁判字號】    98,小抗,1
【裁判日期】    980914
【裁判案由】    訴訟救助
【裁判全文】
臺灣花蓮地方法院民事裁定               98年度小抗字第1號
抗  告  人  甲○○
上列抗告人與相對人凌雲四村國宅社區管理委員會等間請求損害
賠償事件，聲請訴訟救助，對於中華民國98年8月3日本院花蓮簡
易庭98年度花小救字第1號裁定，提起抗告，本院裁定如下：
    主  文
抗告駁回。
抗告費用由抗告人負擔。
    理  由
一、按當事人無資力支出訴訟費用，且非顯無勝訴之望者，法院
    應依聲請，以裁定准予訴訟救助，民事訴訟法第107條第1項
    前段定有明文。所謂無資力，係指窘於生活，且缺乏經濟信
    用者而言（最高法院43年台抗字第152號、18年抗字第260號
    判例意旨參照）。又此項無資力支出訴訟費用之事由，依同
    法第109條第2項及第284條之規定，應提出能即時調查之證
    據以釋明之。是法院調查聲請人是否無資力支出訴訟費用，
    專就聲請人提出之證據為之，如聲請人並未提出證據，或依
    其提出之證據，未能信其無資力支出訴訟費用之主張為真實
    ，即應將其聲請駁回，最高法院26年滬抗字第34號判例意旨
    可稽。
二、本件抗告意旨略以：抗告人係社會救助低收入戶，生活困苦
    借貸度日，無資力支付訴訟費；抗告人與弟弟繼承母親夏素
    珍（民國97年4月間往生）所有民權九街26巷8號4樓房屋，
    為房屋所有人之一，除了欠銀行百萬元貸款外，弟弟一再向
    我索取錢財，尚有爭議，目前還無法辦理過戶，爰依法提起
    抗告，請求准予訴訟救助等語。
三、經查：抗告人固稱其為低收入戶，並提出全國財產稅總歸戶
    財產查詢清單、花蓮縣地方稅務局97年度綜合所得稅各類所
    得資料清單，其上載抗告人無收入、無財產，暨其另提出國
    立東華大學繳費收入記載抗告人於97年9月15日為該校大學
    部資科二之「低收入戶學生」云云，然抗告人自承其於97年
    7月間從事「家教」維生（原審聲請狀內容可參），且已繼
    承房屋1間，其為成年之人，縱現為學生無固定收入，然既
    有擔任家教之工作能力，並已繼承不動產，即難認抗告人已
    窘於生活，缺乏經濟信用而陷於無資力。此外，聲請人復未
    釋明其如支付訴訟費用（本院98年度花小調字第82號之裁判
    費為新台幣1,000元）將導致其本人或家屬生活困難等情，
    依據前述判例意旨，聲請人顯非無資力支出訴訟費用。故抗
    告人聲請為訴訟救助，為無理由，應予駁回。原裁定駁回抗
    告人訴訟救助之聲請，並無不當。抗告意旨指摘原裁定不當
    ，求為廢棄，為無理由，應予駁回。
四、據上論結，本件抗告為有理由，依民事訴訟法第436條之32
    第3項、第495條之1、第449條第1項、第95條、第78條，裁
    定如主文。
中    華    民    國    98    年    9     月    14    日
                        臺灣花蓮地方法院民事庭
                            審判長法官  湯文章
                            法      官  劉柏駿
                            法      官  楊碧惠
正本係照原本作成。
如不服本裁定，僅得於收受本裁定正本送達後10日內，以適用法
規顯有錯誤為理由，向本院提出再抗告狀，（須附繕本一份及繳
納再抗告裁判費新臺幣1,000元），經本院許可後紿可再抗告。
中    華    民    國    98    年    9     月    14    日
                            法院書記官  羅仕健


司法院資訊處製作；財團法人民間司法改革基金會備份。
